【裁判字號】    98,訴,1579
【裁判日期】    981230
【裁判案由】    侵權行為損害賠償
【裁判全文】
臺灣臺北地方法院民事判決              98年度訴字第1579號
原      告  丙○○
被      告  甲○○
            乙○○
前列二人共同
訴訟代理人  黃碧芬律師
複代理人    李建暲律師
上列當事人間侵權行為損害賠償事件，本院於民國98年12月9日
言詞辯論終結，判決如下：
    主  文
被告應連帶給付原告新台幣伍萬元，及自民國九十八年七月二十
五日起至清償日止，按年息百分之五計算之利息。
被告乙○○應給付原告新台幣貳拾萬元，及自民國九十八年七月
二十五日起至清償日止，按年息百分之五計算之利息。
原告其餘之訴駁回。
訴訟費用由被告連帶負擔三十分之一，由被告乙○○負擔十五分
之二，餘由原告負擔。
本判決第一項得得假執行。但被告以新台幣伍萬元供擔保後，得
免為假執行。
本判決第二項得得假執行。但被告以新台幣貳拾萬元供擔保後，
得免為假執行。
    事實及理由
一、原告主張(一)被告乙○○於民國97年8月22日上午8時35分許，
    在原告所經營位於台北市○○○路199巷2弄1號1樓之早餐店
    門口，以言語謾罵原告稱「黑心老闆、黑心店、黑心包子、
    偷雞摸狗、賺黑心錢、賣黑心包子、賺黑心錢、禍及子孫、
    現世報」；乙○○並出言恐嚇稱「竹聯幫老大以前住我隔壁
    ，他是我同學」、「你住哪裡我都知道，我在刑事局上過班
    要查你太容易了」等語。(二)被告乙○○於同日上午11時製作
    「賣黑心包子、水餃、麵、豆漿、賺黑心錢，不管鄰居死活
    ，請不要助紂為虐」之看板，並由被告甲○○將之置放於該
    早餐店門前。(三)被告乙○○於97年8月25日上午7時許，謾罵
    原告「全身裸露不要臉」、「賣包子老闆脫褲子」、「老闆
    裸露全身、全身脫光給人家看」、「不要臉」、「有精神病
    脫光給鄰居看」、「好髒喔，大家不要買」。(四)被告乙○○
    於97年10月18日上午9時許，又謾罵原告稱「他在後面脫褲
    子，不要買他的東西，很髒喔」、「他在後面猥褻我」、「
    他們語言暴力喔」、「他們妨礙我的自由、行動」、「他脫
    褲子給人家看，手很髒喔，不要買小籠包」等語。(五)被告乙
    ○○接續於同年10月20日、10月22日、10月23日、10月24日
    、10月27日、10月28日、11月4日至該早餐店內以同上之言
    詞謾罵原告。被告上述行為已造成原告名譽受損，爰依民法
    第184條、第185條及第195條規定請求被告連帶負侵權行為
    損害賠償責任云云，並聲明：被告應連帶給付原告新台幣（
    下同）150萬元，及自附帶民事訴訟起訴狀繕本送達翌日起
    至清償日止按年息5%計算之利息，並願供擔保請准宣告假執
    行。
二、被告辯稱：(一)被告二人係原告營業處所樓上之住戶，因原告
    數十年來於星期一至六，清晨5點半至晚上10點之營業時間
    會使用電動攪拌機、蒸煮食物而產生噪音及空氣污染，且該
    噪音、熱氣、瓦斯臭味等會傳入被告家中，致被告之生活環
    境受影響。另自3、4年前起，被告乙○○因更年期障礙，罹
    患躁鬱症、睡眠障礙等疾病，當時症狀嚴重到有自殺傾向，
    迄今仍須在治療中，加上97年5、6月間，被告的二女兒正在
    準備基測，被告雖多次請原告改善，但均未獲理置。因被告
    乙○○發現原告欺騙被告說從未在後方烹煮，且受憂鬱、睡
    眠障礙等疾病影響，才寫黑心小籠包、不顧鄰居死活等看板
    並堅持要被告甲○○拿下樓；而被告甲○○基於太太長期受
    精神疾病所苦，又因發現受原告欺騙，才將該看板放置原告
    營業處入口。此外，被告每次下樓又遭原告女兒貼身監視之
    精神壓迫，終於情緒崩潰而作出刑事判決書所載之行為。(二)
    被告甲○○僅有將前開看板放置於被告經營早餐店外之行為
    ，並無其他侵權行為，則原告請求被告二人連帶負全部賠償
    責任，於法無據。(三)被告會有此等行為，與數十年來受原告
    營業所生之熱氣、食物味道、瓦斯臭味等空氣污染及喧嘩等
    ，均嚴重干擾被告全家之生活，屢次溝通未果，原告及其家
    人又長期對被告乙○○有謾罵、不禮貌之行為，且被告乙○
    ○長期受精神疾病所苦，才會一時失控，原告顯然對於損害
    之發生或擴大顯與有過失，而且原告生意並未受任何影響，
    爰依民法第217條之規定請求減輕或免除賠償金額。並聲明
    ：原告之訴暨假執行聲請均駁回，如受不利益判決，願供擔
    保請准宣告免假執行。
三、經本院與兩造協議，兩造不爭執之事實如下：（見本院卷第
    75頁）
    (一)被告甲○○、乙○○二人係夫妻關係，居住於臺北市○○
      ○路199巷2弄1號2樓，原告則於臺北市○○○路199巷2弄
      1號1樓旁邊的法定空地經營早餐店。
    (二)被告二人曾陸續為下開行為：
    1.被告乙○○於97年8月22日上午8時35分許，在原告所經營
      位於台北市○○○路199巷2弄1號1樓之早餐店門口，以言
      語謾罵原告稱「黑心老闆、黑心店、黑心包子、偷雞摸狗
      、賺黑心錢、賣黑心包子、賺黑心錢、禍及子孫、現世報
      」；乙○○並出言恐嚇稱「竹聯幫老大以前住我隔壁，他
      是我同學」、「你住哪裡我都知道，我在刑事局上過班要
      查你太容易了」等語。
    2.被告乙○○於同日上午11時製作「賣黑心包子、水餃、麵
      、豆漿、賺黑心錢，不管鄰居死活，請不要助紂為虐」之
      看板，並由被告甲○○將之置放於該早餐店門前。
    3.被告乙○○於97年8月25日上午7時許，謾罵原告「全身裸
      露不要臉」、「賣包子老闆脫褲子」、「老闆裸露全身、
      全身脫光給人家看」、「不要臉」、「有精神病脫光給鄰
      居看」、「好髒喔，大家不要買」。
    4.被告乙○○於97年10月18日上午9 時許，又謾罵原告稱「
      他在後面脫褲子，不要買他的東西，很髒喔」、「他在後
      面猥褻我」、「他們語言暴力喔」、「他們妨礙我的自由
      、行動」、「他脫褲子給人家看，手很髒喔，不要買小籠
      包」等語。
    5.被告乙○○陸續於同年10月20日、10月22日、10月23 日
      、10月24日、10月27日、10月28日、11月4 日至該早餐店
      內以同上之言詞謾罵原告。
    (三)被告二人前開行為，業經本院於98年6月26日以98年度簡
      字第2474號判處罪刑並確定在案。
四、原告主張被告二人所為之前揭行為侵害其名譽權，而請求被
    告連帶負賠償責任，被告則以前揭情詞置辯，是本件之爭點
    厥為：(一)原告得否以其名譽權及受侵害，而請求被告二人連
    帶賠償非財產上之損害？(二)若可，原告得請求賠償之金額以
    若干為適當？(三)原告就本件損害之發生或擴大，是否與有過
    失？若有，是否應減輕或免除賠償之金額？
五、按因故意或過失，不法侵害他人之權利者，負損害賠償責任
    ；數人共同不法侵害他人之權利者，連帶負損害賠償責任，
    民法第184條第1項前段、第185條前段定有明文。又不法侵
    害他人之名譽者，被害人雖非財產上之損害，亦得請求賠償
    相當之金額，民法第195條第1項前段亦有明文之規定。經查
    ，本件被告二人有前揭原告主張之行為等情，為兩造所不爭
    執，被告二人所為之行為侵害原告之名譽權，是原告主張被
    告應負侵權行為之損害賠償責任，洵屬有據。另原告主張被
    告二人所為之侵權行為，其中被告甲○○所參與者僅係於97
    年8月22日上午11時，將被告乙○○製作之「賣黑心包子、
    水餃、麵、豆漿、賺黑心錢，不管鄰居死活，請不要助紂為
    虐」看板，並由被告甲○○將之置放於該早餐店門前，是被
    告甲○○僅就該次侵權行為與被告乙○○負連帶賠償責任。
    本院審酌被告二人於原告營業場所所為之前揭言行，憑空指
    摘原告所販賣者係黑心包子，對原告造成名譽上之影響，被
    告乙○○行為之次數，以及被害者之身分地位與加害人經濟
    狀況等一切情況，認被告連帶賠償5萬元，被告乙○○賠償
    20 萬元為適當。
六、又按損害之發生或擴大，被害人與有過失者，法院得減輕賠
    償金額，或免除之，民法第217條第1項有明文之規定。本件
    被告抗辯：被告會有此等行為，與數十年來受原告營業所生
    之熱氣、食物味道、瓦斯臭味等空氣污染及喧嘩等，均嚴重
    干擾被告全家之生活，屢次溝通未果，原告及其家人又長期
    對被告乙○○有謾罵、不禮貌之行為，且被告乙○○長期受
    精神疾病所苦，才會一時失控，原告顯然對於損害之發生或
    擴大顯與有過失云云，惟為原告所否認，而觀諸被告提出之
    台北市政府都市發展局97年9月30日北市都建字第097713735
    00號函，其內容為「主旨：有關本市松山區○○○路199巷2
    弄1號1樓旁違建案，請查照。說明：……二、旨述違建，經
    查為法定空地上既存違建，因供作營業性廚房使用，前經本
    局87年7月29日查報在案，已函請違建人97年10 月8日前自
    行改善拆除；有關建物樓梯間設牆部分，查因屬5樓以下非
    供公眾使用建築物，樓梯設牆係屬私權，請逕法律途徑解決
    ；而招牌部分，另函限期改善。三、文中陳述危害消防生命
    財產安全、居住衛生、噪音、空污、路露、同業或攤販…等
    事宜，已函轉相關單位卓處逕復。」（見本院卷第18頁），
    前揭信函僅敘及違建案之處理，並無法證明原告之營業場所
    有噪音或空氣污染之產生，而被告提出之台北市政府衛生局
    97年10月8日北市衛藥食字第09738454600號函，其內容為：
    「主旨：臺端向本府都市發展局反應本市松山區○○○路
    199巷2弄1號1樓旁違建案，食品衛生部分本局辦理情形詳如
    說明。說明：……二、本局於97年10月3日依權責派員前往
    稽查，發現有部分衛生不符規定，已開立限期改善通知單令
    業者於97 年10月6日前改善完成，屆期將前往複查，如複查
    仍不符規定將依法處辦，該店已列入本局加強稽查對象。」
    （見本院卷第19頁），亦僅能證明原告有衛生不符之情形，
    並無法證明有被告辯稱之原告營業產生熱氣、食物味道、瓦
    斯臭味等空氣污染及喧嘩等情形，被告無法就其抗辯之內容
    舉證以實其說，其所辯原告興有過失云云，並不可採。
七、綜上所述，原告依侵權行為之法律關係，請求被告連帶給付
    原告5萬元，及自附帶民事訴訟起訴狀繕本送達翌日即98年7
    月25日起至清償日止按年息5%計算之利息，以及被告乙○○
    給付原告20萬元，及自附帶民事訴訟起訴狀繕本送達翌日即
    98年7月25日起至清償日止按年息5%計算之利息，為有理由
    ，應予准許。逾此部分之請求，則無理由，應予駁回。
八、本判決第1項、第2項所命被告給付之金額未逾50萬元，爰依
    民事訴訟法第389條第1項第5款之規定，依職權宣告假執行
    。又被告聲請供擔保免為假執行之宣告，核無不合，爰就其
    敗訴部分，分別酌定相當之擔保金額淮許之。
九、因本案事證已臻明確，兩造其餘主張、陳述及所提之證據，
    經本院審酌後，認與判決結果不生影響，爰不一一論述，附
    此敘明。
十、民事訴訟費用負擔之依據：民事訴訟法第第85條第2項、第
    79條。
中    華    民    國    98    年    12    月    30    日
                  民事第三庭    法  官  郭美杏
以上正本係照原本作成
如對本判決上訴，須於判決送達後20日內向本院提出上訴狀
中    華    民    國    98    年    12    月    30    日
                                書記官  馮姿蓉

司法院資訊處製作；財團法人民間司法改革基金會備份。
